臺中高等行政法院判決
                                   110年度簡上再字第17號
再審原告  　家福股份有限公司

代　表　人　王俊超
訴訟代理人　陳信翰　律師
再審被告  　臺中市政府
代　表　人　盧秀燕
上列當事人間勞動基準法事件，再審原告對於中華民國107年9月
3日本院107年度簡上字第34號判決，提起再審之訴，本院判決如
下：
　　主  文
一、本院107年度簡上字第34號判決及臺灣臺中地方法院106年度
    簡字第85號行政訴訟判決，關於再審原告違反行為時勞動基
    準法第49條第1項及訴訟費用部分均廢棄。
二、廢棄部分之訴願決定及原處分均撤銷。
三、再審前第一審、上訴審之訴訟費用，由再審原告負擔二分之
    一，餘由再審被告負擔；再審程序之訴訟費用，由再審被告
    負擔。
    理  由
一、按「再審之訴專屬為判決之原行政法院管轄。」「對於審級
    不同之行政法院就同一事件所為之判決提起再審之訴者，專
    屬上級行政法院合併管轄之。」行政訴訟法第275條第1項、
    第2項定有明文。本件再審原告就本院107年度簡上字第34號
    判決（下稱原確定判決）、臺灣臺中地方法院106年度簡字
    第85號行政訴訟判決（下稱原判決）提起再審，主張有行政
    訴訟法第273條第2項之再審事由，依據前揭規定，本件應專
    屬本院管轄。
二、爭訟概要：再審原告係從事綜合商品零售業，為適用勞動基
    準法之行業。經再審被告於民國105年11月4日派員實施勞動
    條件檢查，檢查結果發現：再審原告未經工會同意，使臺中
    中清分公司女性勞工王惠珊在105年5月13日、18日等2日於
    午後10時至翌晨6時出勤工作，且再審原告之太平分公司、
    臺中南屯分公司及臺中大墩分公司勞工亦有相同情形，違反
    勞動基準法第49條第1項規定，乃以105年12月14日府授勞動
    字第1050268546號裁處書，依行為時勞動基準法第79條第1
    項第1款、第80條之1第2項，裁處罰鍰新臺幣（下同）3萬元
    （下稱原處分）。再審原告不服，提起訴願，遭決定駁回，
    提起行政訴訟，經原判決駁回其訴，原確定判決駁回上訴而
    告確定，嗣再審原告聲請司法院大法官解釋，經司法院作成
    釋字第807號解釋在案，再審原告乃據以提起本件再審之訴
    。
三、再審原告主張：
  ㈠再審原告為釋字第807號解釋所示之聲請人，且原確定判決
    所適用法律即勞動基準法第49條第1項規定，已為司法院大
    法官依再審原告之聲請解釋全條項均牴觸憲法，第807號解
    釋文略以：「勞動基準法第49條第1項規定：『雇主不得使
    女工於午後10時至翌晨6時之時間內工作。但雇主經工會同
    意，如事業單位無工會者，經勞資會議同意後，且符合下列
    各款規定者，不在此限：一、提供必要之安全衛生設施。二
    、無大眾運輸工具可資運用時，提供交通工具或安排女工宿
    舍。』違反憲法第7條保障性別平等之意旨，應自本解釋公
    布之日起失其效力。」解釋理由中並敘明：「系爭規定以工
    會或勞資會議同意作為解除雇主不得使女性勞工於夜間工作
    之管制之程序要件，此一手段與系爭規定目的之達成間，亦
    難謂存有實質關聯。」再審原告謹依行政訴訟法第273條第2
    項規定、第273條第1項第1款規定及釋字第177號解釋、第18
    5號解釋，提起再審之訴。
  ㈡爰聲明求為判決：1.本院原確定判決及臺灣臺中地方法院原
    判決，關於再審原告違反行為時勞動基準法第49條第1項部
    分暨各該訴訟費用均廢棄。2.廢棄部分訴願決定及原處分均
    撤銷。3.廢棄部分再審前歷審及再審訴訟費用，均由再審被
    告負擔。
四、再審被告則以：勞動基準法第49條第1項規定係為法律明文
    之強制規定，再審原告既為勞動基準法上之雇主，自應予遵
    守，再審原告勞工既已組成企業工會，再審原告未取得工會
    同意，逕使女工於夜間工作，實難謂符當時法令之規範，於
    再審被告於法律效力所及期間，依法令規定及函釋予以處分
    ，於法有據。並聲明求為判決駁回再審原告之訴。
五、本院判斷如下：
  ㈠按「簡易訴訟程序之抗告、再審及重新審理，分別準用第4
    編至第6編規定。」「確定終局判決所適用之法律或命令，
    經司法院大法官依當事人之聲請解釋為牴觸憲法者，其聲請
    人亦得提起再審之訴。」「（第1項）再審之訴應於30日之
    不變期間內提起。……（第3項）依第273條第2項提起再審
    之訴者，第1項期間自解釋公布當日起算。」行政訴訟法第2
    36條之2第4項、第273條第2項、第276條第1項、第3項定有
    明文。又「……本院依人民聲請所為之解釋，對聲請人據以
    聲請之案件，亦有效力。」「確定終局判決所適用之法律或
    命令，或其適用法律、命令所表示之見解，經本院依人民聲
    請解釋認為與憲法意旨不符，其受不利確定終局裁判者，得
    依該解釋為再審或非常上訴之理由，已非法律見解歧異問題
    。」經司法院釋字第177號及第185號解釋在案。
  ㈡本件再審原告及本件再審訴訟標的之原確定判決，係為司法
    院釋字第807號解釋之聲請人及聲請解釋之原因案件（本院
    卷第76頁），該解釋於110年8月20日公布，再審原告於110
    年9月11日依行政訴訟法第273條第2項之規定，提起再審之
    訴，合於前揭規定，應由本院依上訴審程序，重為審理。次
    按司法院釋字第807號解釋文揭示：「勞動基準法第49條第1
    項規定：『雇主不得使女工於午後10時至翌晨6時之時間內
    工作。但雇主經工會同意，如事業單位無工會者，經勞資會
    議同意後，且符合下列各款規定者，不在此限：一、提供必
    要之安全衛生設施。二、無大眾運輸工具可資運用時，提供
    交通工具或安排女工宿舍。』違反憲法第7條保障性別平等
    之意旨，應自本解釋公布之日起失其效力。」本件原處分據
    以裁罰之法律基礎既因違憲而經宣告立即失效，原處分即非
    適法，適用法規即有違誤。從而本件再審原告提起本件再審
    之訴為有理由，原處分、訴願決定、原判決及原確定判決關
    於違反勞動基準法第49條第1項規定部分，均應廢棄；並將
    廢棄部分之訴願決定及原處分均撤銷。原判決及原確定判決
    關於違反勞動基準法第49條第1項規定部分既經廢棄，其依
    附之訴訟費用負擔併應廢棄改判，茲因再審被告105年12月
    14日府授勞動字第1050268546號裁處書，認定再審原告違反
    勞動基準法第32條第1項及第49條第1項，其中僅有勞動基準
    法第49條第1項部分因違憲而失效，爰命原判決及原確定判
    決部分之訴訟費用，由再審原告負擔二分之一，餘由再審被
    告負擔。至於本件再審之訴訟費用，即由再審被告負擔。
六、結論：本件再審之訴為有理由。
中　　華　　民　　國　　110　 年　　10　　月　　28　　日
                臺中高等行政法院第三庭
                          審判長法  官　陳  文  燦
                                法  官  張  鶴  齡
                                法  官  張  升  星
以上正本證明與原本無異。
本判決不得上訴。
中　　華　　民　　國　　110　 年　　10　　月　　28　　日
　　　　　　　　　　　　　　　  書記官　凌  雲  霄